【裁判字號】    98,抗,319
【裁判日期】    980327
【裁判案由】    假扣押
【裁判全文】
臺灣高等法院民事裁定                   98年度抗字第319號
抗  告  人  馬來西亞賽班公司（Saipem Asia Sdn. Bhd.）
法定代理人  甲○○○○ ○○○.
代  理  人  陳錦隆律師
            李立普律師
            顏華歆律師
上列抗告人因與相對人喜洋洋國際有限公司間假扣押事件，對於
中華民國97年11月14日臺灣臺北地方法院97年度裁全字第9450號
裁定，提起抗告，本院裁定如下：
    主  文
抗告駁回。
抗告訴訟費用由抗告人負擔。
    理  由
一、相對人於原法院聲請意旨略以：兩造於民國（下同）96年1
    月10日簽訂代理及物流提供合約，合約金額新臺幣（下同）
    1,310萬元，嗣後增加為1億6,000萬元；雙方再於同年2月26
    日訂立代理契約，約定由抗告人支付相對人上開合約之報酬
    ，並授權相對人之法定代理人乙○○負責代理抗告人與臺灣
    中油股份有限公司（下稱中油公司）間「臺中-通宵-大潭36
    吋間海底輸氣管線工程設計、採購、施工及試車」工程案一
    切執行必要事宜。詎抗告人未能依約支付報酬，迄至97年9
    月16日止，尚積欠6,755萬7,512元並未清償，經相對人於同
    年月22日催討後，抗告人仍未給付。因抗告人為外商公司，
    在臺灣對中油公司之未收工程款金額並非足以清償相對人，
    若不足清償即須於外國進行強制執行，依民事訴訟法第523
    條第2項規定，視為有甚難執行之虞，爰聲請先對抗告人之
    財產在300萬元範圍內為假扣押等語。原法院則裁定命相對
    人以100萬元為抗告人供擔保後，得對於抗告人之財產在300
    萬元之範圍內，予以假扣押。
二、抗告意旨略以：依民事訴訟法第526條第1、2項規定，聲請
    保全執行須對於請求之原因及假扣押之原因均應釋明，是債
    權人就假扣押之原因有釋明之義務，非未為任何釋明，而全
    以擔保替代之。查本件相對人並未就抗告人有何日後不能強
    制執行或甚難執行之虞之假扣押原因為任何釋明，亦未提出
    任何可供法院即時調查之證據，以為釋明，其聲請不符假扣
    押之要件；況且雙方就上開合約爭議，已於97年10月2日達
    成和解，抗告人並已履行該和解契約之義務，相對人不得再
    對抗告人為任何請求，原裁定未察，遽為准許，實有未洽云
    云。
三、按債權人就金錢請求或得易為金錢請求之請求，欲保全強制
    執行者，得聲請假扣押；假扣押非有日後不能強制執行或甚
    難執行之虞者，不得為之；應在外國為強制執行者，視為有
    日後甚難執行之虞；請求及假扣押之原因應釋明之；前項釋
    明如有不足，而債權人陳明願供擔保或法院認為適當者，法
    院得定相當之擔保，命供擔保後為假扣押，民事訴訟法第52
    2條第1項、第523條、第526條第1項、第2項定有明文。所謂
    日後有不能強制執行或甚難執行之虞，例如債務人浪費財產
    、增加負擔或就其財產為不利益之處分，將成為無資力之狀
    態，或將移往遠地、逃匿無蹤、隱匿財產，是債權人就假扣
    押之原因有釋明之義務，即須提出可使法院信其主張為真實
    之證據，必待釋明有所不足，而債權人陳明願供擔保或法院
    認為適當者，法院始得定相當之擔保，命供擔保後為假扣押
    。
四、經查，相對人聲請本件假扣押，業據其提出代理契約書、授
    權書、抗告人積欠應付款項明細表、催繳款項通知及相對人
    與中油公司部分合約影本（見原法院卷第4至第48頁），以
    釋明假扣押之請求；又抗告人為外國法人，在我國並未設有
    事務所或營業所，相對人主張倘未聲請假扣押抗告人之財產
    ，一旦抗告人取回對中油公司之債權，恐日後將有甚難執行
    之虞，堪認已就假扣押之原因為相當釋明，縱其釋明仍有不
    足，因相對人陳明願供擔保，自得補釋明之不足。至於抗告
    人另稱兩造間已達成和解，相對人不得再行請求云云，係為
    實體上之爭執，乃屬應待本案解決之問題，非本件假扣押程
    序所得審究。從而，原裁定命相對人供擔保後，得對抗告人
    之財產在300萬元之範圍內予以假扣押，核無不合。抗告意
    旨指摘原裁定不當，求予廢棄，為無理由，應予駁回。
五、據上論結，本件抗告為無理由，爰裁定如主文。
中    華    民    國    98    年    3     月    27    日
                  民事第十五庭
                      審判長法  官  林恩山
                            法  官  黃國忠
                            法  官  郭松濤
正本係照原本作成。
本裁定除以適用法規顯有錯誤為理由，不得再抗告。如提起再抗
告，應於收受送達後10日內委任律師為代理人向本院提出再抗告
狀，並繳納再抗告費新臺幣1,000元整。
中    華    民    國    98    年    3     月    27    日
                             書記官  方素珍


司法院資訊處製作；財團法人民間司法改革基金會備份。
